【裁判字號】    97,簡上,883
【裁判日期】    971113
【裁判案由】    竊盜
【裁判全文】
臺灣板橋地方法院刑事判決             97年度簡上字第883號
上  訴  人
即  被  告  乙○○
上列上訴人即被告因竊盜案件，不服本院中華民國97年5 月30日
97年度簡字第4590號第一審判決（聲請簡易判決處刑案號：97年
度速偵字第1525號），提起上訴，本院管轄之第二審合議庭改適
用通常程序審理，並自為第一審判決如下：
    主  文
原判決撤銷。
乙○○無罪。
    理  由
一、本件聲請簡易判決處刑意旨略以：被告乙○○基於意圖為自
    己不法所有之犯意，於民國97年4 月27日上午11時許，在臺
    北縣鶯歌鎮○○路175 巷10號王子窯業工地，趁無人注意之
    際，徒手竊取甲○○所管領之冷氣風管鐵片3 支（合計價值
    新臺幣〈下同〉1,500 元），得逞後，隨即以車牌號碼LVS-
    30 9號輕型機車載運離開；嗣於同日上午11時20分許，其騎
    乘該機車行經臺北縣鶯歌鎮○○路109 巷口因行跡可疑而遭
    警盤查，其於偵查犯罪機關尚未發覺之罪向員警自首而接受
    裁判，並當場起出該竊得之冷氣風管鐵片，始查悉上情，因
    認被告涉犯刑法第320 條第1 項之竊盜罪嫌等語。
二、按犯罪事實應依證據認定之，無證據不得認定犯罪事實；又
    不能證明被告犯罪者，應諭知無罪之判決，刑事訴訟法第15
    4 條第2 項、第301 條第1 項前段分別定有明文。再按事實
    之認定，應憑證據，苟未能發現相當之證據，或證據不足以
    證明，自不能以推測或擬制之方法，以為裁判之基礎；且認
    定犯罪事實所憑之證據，其為訴訟上之證明，須達於通常一
    般人均不致有所懷疑，而得確信其為真實之程度者，始得據
    為有罪之認定，倘其證明未達到此一程度，而有合理之懷疑
    存在時，尚難為有罪之認定基礎；苟積極證據不足為不利於
    被告事實之認定時，即應為有利於被告之認定，更不必有何
    有利之證據，最高法院40年台上字第86號、76年台上字第49
    86號、30年上字第816 號判例可資參照。末按刑法第320 條
    第1 項之竊盜罪，須主觀上意圖為自己或第三人不法之所有
    ，客觀上下手竊取他人財物，其犯罪構成要件始足相當，亦
    有該法律明文可參。經核聲請簡易判決處刑意旨認為被告涉
    犯竊盜罪嫌，係以被告於警詢、偵查中之自白、王子窯業工
    地主任甲○○於警詢時之指陳、贓物認領保管單及現場照片
    4 幀等作為主要依據。
三、訊據被告對於曾於上揭時、地，取走冷氣風管鐵片3 支之事
    實固不爭執，惟堅決否認有何竊盜之犯行，辯稱：伊是在距
    離工廠還有三、四十公尺遠的路邊草叢撿拾上開物品，而且
    該工廠也是廢棄廠房，後來鐵片也是由伊領回等語。經查：
（一）本件被告於警詢時及偵查中對於前開取得冷氣風管鐵片3
      支等事實，固均坦承不諱，然迭辯稱：該冷氣風管鐵片置
      於空地，以為無人所有之廢棄物，始予以拾取等語。從而
      ，尚難認被告於警詢、偵查中均已自白坦承竊盜犯行，合
      先敘明。
（二）又證人即王子窯業工地主任甲○○固於警詢時指稱扣案之
      冷氣風管鐵片3 支為王子窯業所有，並有贓物認管保管單
      及現場照片4 幀等為證。然證人甲○○於本院審理時則到
      庭證稱：（這件竊盜案件，偷竊三片冷氣風管鐵片如何確
      認是王子窯業所有的物品？）無法確定，這是因為警察打
      電話通知我說竊盜犯在我們王子窯業倉庫裡面拿了這三片
      鐵片，我當時有到警察局製作筆錄，警察問我是否可確定
      三片風管鐵片是否是王子窯業的，我說我不敢確定。（王
      子窯業的工廠是否已經廢棄？）是的，已經沒有再營業了
      。（該三片鐵片是否已經領回？）東西我沒有領回。（你
      不是有簽署認領保管單嗎？）那是警察叫我簽的，我說我
      東西無法載回，而且那東西是報廢品，不能再使用了，我
      根本不想要。（你們工廠內，有這種型態的風管鐵片嗎？
      ）我不太清楚。（所以被告在何處拿這三片鐵片，你是否
      知道？）實際地點我不知道，那是警察跟我說被告拿鐵片
      的地點。（如果這個鐵片是在你們的廢棄工廠裡面拿的，
      你是否還要？）不要了，因為工廠本身是廢棄的，我現在
      當成臨時倉庫，有堆放一些磁磚、模板、鐵皮屋，這些是
      我要的，其他工廠裡面的東西，我不要了。．．．現在工
      廠是沒有在管制隨便人都可以進出，就是已經廢棄的廠房
      。我們是營造廠，是因為王子窯業停工之後，我們公司把
      那塊地買下來，還沒有開始開發，我們是松銘營造廠，所
      以除了我後來堆放的東西之外，其餘地上的地上物都是之
      前王子窯業留下來的，所以東西我根本認不出來等語（見
      本院97年10月23日審判筆錄）。由上開證人甲○○於本院
      審理中之證述情節觀之，其對於上開冷氣風管鐵片3 片是
      否屬於王子窯業所有之物，已難確信，甚且復表示該物品
      縱係被告取自王子窯業之廢棄工地，亦係不要的廢棄物品
      ，是被告縱使自王子窯業廢棄工地拾取上開物品，亦與竊
      盜犯行有間。
（三）綜上所述，公訴意旨所舉上開證據，尚難證明被告觸犯刑
      法第320 條第1 項之竊盜罪，揆諸前揭說明，依法自應為
      被告無罪之諭知。
四、末按地方法院簡易庭對被告為簡易判決處刑後，經提起上訴
    ，而地方法院合議庭認應為無罪判決之諭知者，依刑事訴訟
    法第455 條之1 第3 項準用第369 條第2 項規定意旨，應由
    該地方法院合議庭撤銷簡易庭之判決，改依第一審通常程序
    審判（最高法院91年度台非字第21號判決意旨參照）。綜上
    ，本案既不能證明被告犯罪，原審遽為被告有罪之判決，容
    有違誤，上訴人即被告上訴意旨否認犯罪，為有理由，應由
    本院合議庭撤銷原判決，自為第一審無罪之判決。
據上論斷，應依刑事訴訟法第455 條之1 第1 項、第3 項、第45
2 條、第369 條第1 項前段、第364 條、第301 條第1 項，判決
如主文。
本件經檢察官林俊峰到庭執行職務。
中    華    民    國    97    年    11    月    13    日
            刑事第十六庭  審判長法  官  李君豪
                                法  官  何燕蓉
                                法  官  錢衍蓁
以上正本證明與原本無異。
如不服本判決，應於判決送達後10日內，向本院提出上訴狀。
                                書記官  金和國
中    華    民    國    97    年    11    月    13    日


司法院資訊處製作；財團法人民間司法改革基金會備份。
